最高法院刑事判決　　　　　　九十六年度台上字第二三九一號
上　訴　人　甲○○
上列上訴人因違反毒品危害防制條例案件，不服台灣高等法院台
南分院中華民國九十四年十一月十六日第二審判決（九十四年度
上訴字第九七六號，起訴案號：台灣台南地方法院檢察署九十三
年度毒偵字第二三五九號），提起上訴，本院判決如下：
    主  文
原判決關於施用第一級毒品部分撤銷，發回台灣高等法院台南分
院。
    理  由
本件原判決撤銷第一審關於上訴人甲○○施用第一級毒品部分科
刑之判決，改判仍論處上訴人連續施用第一級毒品（累犯）罪刑
。固非無見。
惟查：(一)、原判決事實認定上訴人前因違反毒品危害防制條例案
件，經台灣台南地方法院裁定送觀察、勒戒後，因無繼續施用傾
向，經台灣台南地方法院檢察署檢察官於民國九十三年十月十八
日釋放，並以九十三年度毒偵字第一八０六號為不起訴處分。猶
未戒除毒癮，復基於施用第一級毒品海洛因之概括犯意，自九十
三年七、八月間某日起至九十四年九月三十日止，連續在台南縣
新化鎮拔林三七六號、同縣永康市某處、同市○○○路二六六
巷二十二號三樓之二、同市○○路一七二巷口，以將海洛因置入
香煙內點燃吸食之方式，施用海洛因多次等情。然上訴人先前施
用海洛因，而觸犯毒品危害防制條例案件，既經檢察官以其經觀
察、勒戒後，已無繼續施用傾向，而為不起訴處分，依台灣台南
地方法院檢察署檢察官上開不起訴處分書所載，似係包含上訴人
於九十三年十月十八日該次不起訴處分前之施用海洛因犯行而言
（見二四二二號偵卷第三十二頁），則上訴人於九十三年七、八
月間之施用海洛因犯行既經法院裁定執行觀察、勒戒後，認無繼
續施用傾向，而為檢察官處分不起訴，乃原判決事實卻認該部分
行為係於前次觀察、勒戒，且經檢察官處分不起訴後所犯，而論
以施用第一級毒品罪刑，其事實認定本身已見齟齬，且與所引卷
證亦不相符，而有判決理由矛盾之違法。(二)、原判決事實欄認定
上訴人於九十四年九月三十日二十二時三十分許，在台南縣永康
市○○街四十四巷一號「健豐超市」前經警查獲摻海洛因之香煙
二支等情。理由內且以該查獲摻海洛因之香煙，屬第一級毒品，
而依毒品危害防制條例第十八條第一項前段規定宣告沒收銷燬，
並於主文為該諭知。然上開扣案香煙是否確含有海洛因成分，事
關其得否認係第一級毒品，而應為沒收銷燬之宣告，自應將之送
請專業機構加以鑑驗，始能確認，原審既未為此必要調查，復未
於判決內說明此部分事實之認定依據，乃遽認該扣案香煙二支均
摻有海洛因，而依上開規定一併予以宣告沒收銷燬，非惟證據調
查職責未盡，抑且理由不備。以上，或係上訴意旨所指摘，或為
本院得依職權調查之事項，應認原判決關於施用第一級毒品部分
有撤銷發回更審之原因。
據上論結，應依刑事訴訟法第三百九十七條、第四百零一條，判
決如主文。
中　　華　　民　　國　九十六　年　　五　　月　　三　　日
                      最高法院刑事第七庭
                          審判長法官  張　淳　淙
                                法官  劉　介　民
                                法官  張　春　福
                                法官  洪　昌　宏
                                法官  蔡　彩　貞
      本件正本證明與原本無異
                                      書  記  官
中　　華　　民　　國　九十六　年　　五　　月   十五   日
                                                H
